最高法院民事裁定　　　　　　　　　　　　　　　　八十七年度台抗字第四九九號
　　抗　告　人　排連股份有限公司
　　法定代理人　林吉原
右抗告人因與相對人林勇丞間聲請返還提存物事件，對於中華民國八十七年七月八日
台灣高等法院裁定（八十七年度聲字第四二號），提起抗告，本院裁定如左：
    主  文
原裁定廢棄。
相對人在原法院之聲請駁回。
聲請及抗告訴訟費用由相對人負擔。
    理  由
本件相對人林勇丞主張：伊與抗告人間請求債務不履行損害賠償事件，前經台灣高等
法院以八十五年度重上字第四七三號民事判決，判決伊勝訴，並宣告假執行。伊遵照
判決，提存新台幣（下同）二千三百萬元（台北區中小企業銀行無記名可轉讓定期存
單）為擔保（台灣桃園地方法院八十六年度存字第一一一九號），聲請假執行（台灣
桃園地方法院八十六年度執字第四六四二號）在案。旋前開台灣高等法院判決經最高
法院廢棄，揆諸民事訴訟法第三百九十五條第一項、最高法院七十四年台抗字第二五
四號判例，及同院七十四年度第四次民事庭會議決議，本件供擔保之原因可視為消滅
，爰依民事訴訟法第一百零四條之規定，聲請返還前供擔保之提存物等語。
原法院以：按民事訴訟法第三百九十五條第一項規定：「假執行之宣告，因就本案判
決或該宣告有廢棄或變更之判決，自該判決宣示時起，於其廢棄或變更之範圍內，失
其效力。」茲宣告假執行之第二審判決已經第三審法院廢棄發回更審，則原第二審法
院准予假執行之宣告，因無所附麗，於廢棄之範圍內失其效力，原第一審原告即不得
再依已被廢棄之原判決聲請假執行，故原第一審被告為免假執行而供擔保所提存之物
，應認其應供擔保之原因已消滅。最高法院七十四年台抗字第二五四號著有判例，並
有最高法院七十四年度第四次民事庭會議決議可資參照。本件相對人與聲請人間請求
債務不履行損害賠償事件，前經台灣高等法院以八十五年度重上字第四七三號判決相
對人勝訴，並宣告假執行在案。相對人遵判提供二千三百萬元之擔保，聲請強制執行
，並經執行法院調卷拍賣，惟尚未拍定，旋前開宣告假執行之判決經最高法院八十六
年度台上字第三六三七號判決廢棄發回，假執行之宣告既已失其效力，台灣桃園地方
法院因而駁回相對人強制執行之聲請，揆諸上開最高法院判例及決議之意旨，本件供
擔保之原因應已消滅，相對人依民事訴訟法第一百零四條第一項第一款規定，聲請返
還供擔保之提存物，於法有據，乃裁定准許發還前開擔保物。
惟查本案判決已經第三審法院廢棄發回更審，原第二審法院准予假執行之宣告，依民
事訴訟法第三百九十五條第一項之規定，於廢棄之範圍內失其效力，原第一審原告即
不得再依已被廢棄之原判決聲請假執行。在此情形，原第一審被告為免假執行而供擔
保所提存之物，固應認為其應供擔保之原因消滅。至原第一審原告既已提供擔保聲請
假執行，且已開始執行，因其已失其假執行之依據，故對第一審原告而言，尚難謂其
應供擔保之原因已經消滅。本件相對人謂其為假執行而供擔保所提存之物（台北區中
小企業銀行定期存單），已因假執行之宣告被廢棄，應供擔保之原因消滅，聲請發還
其為假執行之擔保所提存之物，自屬不可准許。原法院遽予准許，即屬違誤。抗告意
旨，指摘原裁定不當，求予廢棄，非無理由。應由本院廢棄原裁定，自為裁定駁回相
對人之聲請，以臻適法。
據上論結，本件抗告為有理由。依民事訴訟法第四百九十二條第二項、第九十五條、
第七十八條，裁定如主文。
中      華      民      國    八十七    年      九      月     十八     日
                              最高法院民事第五庭
                                  審判長法官  吳  啟  賓
                                        法官  洪  根  樹
                                        法官  謝  正  勝
                                        法官  劉  福  來
                                        法官  黃  熙  嫣
      右正本證明與原本無異
                                              書  記  官
中      華      民      國    八十七    年      十      月      七      日
